【裁判字號】    95,交抗,105
【裁判日期】    950503
【裁判案由】    聲明異議
【裁判全文】
臺灣高等法院臺中分院刑事裁定         95年度交抗字第105號
抗  告  人
即受處分人  甲○○
上列抗告人因違反道路交通管理處罰條例案件，不服臺灣臺中地
方法院，中華民國94年12月27日所為裁定（94年度交聲字第746
號），提起抗告，本院裁定如下：
    主  文
抗告駁回。
    理  由
一、抗告人即受處分人（下稱抗告人）甲○○抗告意旨略以：抗
    告人當晚遭人持菜刀追殺，逃至死巷為求保命，於不得已之
    情形下，拿出電擊棒自衛，對方雖暫時離去，但渠等既有致
    抗告人於死地之殺人故意，豈會僅因抗告人拿出電擊棒反擊
    而善罷甘休？渠等係折返尋找其他武器或另覓地點埋伏攻擊
    抗告人，故抗告人實際上仍處於相當緊急之狀態，原裁定所
    述抗告人「已非身處緊急狀態」等語，顯係主觀臆測所為之
    推論；再者，抗告人暫時嚇退歹徒之際，手足無措，驚恐不
    已，急欲逃離現場，唯一慮及者，係駕車迅速逃離，又抗告
    人於當時情形下毫無理性思考之期待可能，原裁定認為「受
    處分人當時原係在金聖宮與黃老福等人飲酒，如遇他人揚言
    追打，受處分人亦得躲避至上開寺廟內尋求有人提供暫時保
    護，應無不顧自己酒醉狀態貿然駕車，反而在現場造成多次
    衝撞他人機車、桌椅事實，徒增公共往來通行危險之理」等
    語，似有強課抗告人於生命危難之際，仍應顧及公共安全之
    義務，而有違經驗法則及論理法則之違誤，抗告人確因遭人
    追殺，始選擇駕車逃離，具阻卻違法事由，又抗告人係自行
    到派出所報案，並非被警據報帶回派出所云云，請求撤銷原
    裁定。
二、按汽車駕駛人飲用酒類或其他類似物後其吐氣所含酒精濃度
    超過每公升0點25毫克者，不得駕車，道路交通安全規則第
    114條第2款定有明文，又汽車駕駛人，駕駛汽車經測試檢定
    有酒精濃度超過規定標準者，處新臺幣1萬5千元以上6萬元
    以下罰鍰，並當場移置保管其車輛及吊扣其駕駛執照1年，
    道路交通管理處罰條例第35條第1項第1款亦定有明文。
三、原審法院裁定意旨略謂：抗告人甲○○於民國94年8月26 日
    因公共危險等案件接受檢察官偵訊時陳稱：「我跑到死巷，
    拿出電擊棒，對方全跑掉，他們跑掉後，我就去開車逃離。
    」等語，顯見抗告人係在其所自稱之危難情況解除後，始行
    駕車離去，是其前揭時、地酒後駕車違規時，對其尋釁之人
    皆已逃離，已非身處緊急狀態，抗告人自無再違反行政禁止
    義務而為緊急避難行為之必要。再依抗告人於警詢時所言，
    其所有之該部自用小客車原係停放在松竹路之橋邊，並非停
    放於臺中市○○路○段34巷之巷弄內，倘抗告人僅係意在躲
    避他人追砍，根本無庸將該車輛駛入該不詳男子所在之臺中
    市○○路○段34巷內，並將該處之桌椅及路旁機車撞倒，自
    難認其上開駕車行為果真基於避難之主觀意思。又「緊急避
    難」之阻卻違法事由必須出於不得已之情形，亦即抗告人當
    時除酒後駕車外，別無其他選擇得以躲避上開緊急危難，始
    得據以免責，然抗告人當時原係在金聖宮與黃老福等人飲酒
    ，如遇他人揚言追打，抗告人亦得躲避至上開寺廟內尋求友
    人提供暫時保護，應無不顧及自己酒醉狀態而貿然駕車，反
    而在現場造成多次衝撞他人機車、桌椅事實，徒增公共往來
    通行危險之理。則抗告人前揭所辯遭人追打情節縱若屬實，
    仍非可據為其係實施緊急避難行為之合理事由。從而，抗告
    人既無阻卻違法事由可言，原處分機關認其確有酒後駕車之
    交通違規事實，應無違誤。本院經核閱相關卷證，原裁定認
    事用法，洵無不當，爰加以援用。再者，刑法第二十四條第
    一項規定之緊急避難行為，係以自己或他人之生命、身體、
    自由、財產猝遇危難之際，非侵害他人法益別無救護之途，
    為必要之條件（參照最高法院24年上字第2669號判例）。本
    件，對抗告人尋釁之人既皆因抗告人以電擊棒反擊而逃離，
    足認抗告人所持電擊棒足以抵禦他人侵害，抗告人所辯酒醉
    駕車逃離危難之方式，即非只此一方，毫無選擇之可能性，
    而不得謂為不得已之行為。是以，抗告人所為核與主張緊急
    避難行為之要件不符。又抗告人以「對方雖暫時離去，但渠
    等既有致抗告人於死地之殺人故意，豈會僅因抗告人拿出電
    擊棒反擊而善罷甘休？渠等係折返尋找其他武器或另覓地點
    埋伏攻擊抗告人」等語，主張危難情狀仍屬存在，惟此等均
    屬抗告人主觀臆測之詞，並非客觀現實存在之情狀，自不得
    據以主張緊急危難情狀因此存在，事理至明。況且，抗告人
    於本件因涉嫌觸犯刑法第185條之3公共危險罪名，已經臺灣
    臺中地方法院檢察署檢察官以94年度偵字第13079號聲請簡
    易判決處刑，此有聲請簡易判決處刑書1份在卷可佐，並經
    本院依職權調取該案卷宗核閱屬實，綜上所述，本院認本件
    不該當緊急避難之要件，抗告人所辯顯無可採，其抗告為無
    理由，應予駁回。
據上論結，應依道路交通案件處理辦法第26條，刑事訴訟法第41
2條，裁定如主文。
中    華    民    國    95    年    5  月  3         日
          刑事第十一庭  審判長法  官  黃  梅  月
                              法  官  黃  日  隆
                              法  官  林  宜  民
上列正本證明與原本無異。
不得抗告。
                              書記官  林  桂  鳳
中    華    民    國    95    年    5  月   5         日
                                                      Ａ


司法院資訊處製作；財團法人民間司法改革基金會備份。
